---
title: "Tarea 05"
author: "Mario Becerra 124362"
date: "17/02/2015"
output: pdf_document
---
```{r, echo=FALSE}
setwd('/home/mbc/Dropbox/ITAM_Dropbox/Estadística Multivariada/Tareas_Git/Tarea_05')
```

En este ejercicio utilizaremos la red Child (D. J. Spiegelhalter, R. G. Coewll). El objetivo es utilizar el algoritmo de hill climbing para recuperar la estructura de la red a partir de una muestra.

```{r}
library(bnlearn)
child_net <- read.net("child.net")
graphviz.plot(child_net)
```

Los datos muestra_ch.dat fueron generandos simulando de la red Child y los utilizaremos para recuperar la estructura utilizando como score el AIC y el BIC. Repitiremos la estimación tomando muestras de tamaño n=500,1000.

```{r}
library(dplyr)
library(bnlearn)
set.seed(124362)
child <- read.csv('muestra_ch.dat')
child_500 <- sample_n(child, 500)
child_1000 <- sample_n(child, 1000)
```

En los próximos incisos utilizaremos la muestra de tamaño 500.

* Supón ahora que los expertos te informan que BirthAsphyxia debe ser nodo raíz (no puede haber arcos dirigidos hacia BirthAsphyxia) y GruntingReport, CO2Report, son nodos sin hijos (hojas). Incorpora esta información en tu red (utiliza el parámetro blacklist de la función hc) y aprende nuevamente las redes usando los criterios AIC y BIC

```{r}
vars<-names(child)
black_1<-data.frame(from=vars[-1], to=vars[1])
black_2<-data.frame(from=vars[18], to=vars[-18])
black_3<-data.frame(from=vars[19], to=vars[-19])
blacklist<-rbind(black_1, black_2, black_3)
net_1_aic <- hc(child_500, score='aic', blacklist=blacklist)
net_1_bic <- hc(child_500, score='bic', blacklist=blacklist)
graphviz.plot(net_1_aic, main='AIC, n=500')
graphviz.plot(net_1_bic, main='BIC, n=500')

net_2_aic <- hc(child_1000, score='aic', blacklist=blacklist)
net_2_bic <- hc(child_1000, score='bic', blacklist=blacklist)
graphviz.plot(net_2_aic, main='AIC, n=1000')
graphviz.plot(net_2_bic, main='BIC, n=1000')
```


* Utiliza la función arc.strength con criterio AIC para calcular la fuerza de los arcos en la gráfica correspondiente al score AIC en el inciso anterior. La fuerza indica en cuanto reduce el score cada uno de los arcos. Incluye esta información en la gráfica de la red utilizando la función strength.plot.

```{r}
strength_1 <- arc.strength(net_1_aic, child_500)
strength.plot(net_1_aic, strength_1)
```

En esta última gráfica se pueden ver las relaciones espurias, puesto que aparecen con arcos menos gruesos. En particular, se puede ver que los arcos más gruesos, es decir, los de la mayor fuerza, son los que eran verdaderos en la red original, como *Disease* a *CardiacMixing* o *Disease* a *DuctFlow*.

Ahora repetiremos el aprendizaje de estructura 500 veces con el objetivo de explorar un número mayor de estructuras y reducir el impacto de máximos locales en el proceso de aprender estructura. Para esto se generan muestras bootstrap de los datos (muestras con reemplazo de la misma dimensión que los datos originales), y para cada muestra se aprende una red. Las redes aprendidas se promedian con el fin de producir un modelo más robusto. Crearemos la red promedio utilizando los arcos presentes en al menos el 80% de las redes. Esta proporción mide la fuerza de cada arco.

* Utiliza la función *boot.strength* (algoritmo hc, argumentos list(score = “aic”, blacklist = blist)) para generar 500 redes. La función te regresará un *data.frame* con la fuerza de cada arco, imprime los 20 arcos con mayor fuerza.

```{r}
boot_strength <- boot.strength(child, R=500, algorithm='hc', algorithm.args=list(score='aic', blacklist=blacklist))
arrange(boot_strength, desc(strength))[0:20,]
```

* Utiliza la función *averaged.network* con un parámetro threshold de 0.8 para obtener la red promedio.

```{r}
avg_net<-averaged.network(boot_strength, vars,0.8)
graphviz.plot(avg_net)
```


