---
title: "Tarea 06"
author: "Mario Becerra 124362"
date: "23/02/2015"
output: html_document
---

```{r, include=FALSE}
setwd('/home/mbc/Dropbox/ITAM_Dropbox/Estadística Multivariada/Tareas_Git/Tarea_06')
```


```{r, message=FALSE, error=FALSE, }
library(gRim)
library(Rgraphviz)
library(png)
library(plyr)
```


**1. Los siguientes son datos de cancer de próstata de Morrison et. al 1973. Los datos son del centro de diagnóstico (X1), grado nuclear (X2) y supervivencia (X3).**

X2  Maligno	Maligno	Beningno	Benigno
X1/X3	no sobrevive	sobrevive	no sobrevive	sobrevive
Boston	35	59	47	112
Glanmorgan	42	77	26	76

**1.1 Construye un modelo no dirigido que incluya todos los datos (aprende la estructura usando la función stepwise).**

```{r}
df<-expand.grid(Centro=c('Boston', 'Glanmorgan'), Grado=c('Maligno', 'Benigno'), sup=c( 'Sob', 'NS'))

rep.row <- function(r, n){
  colwise(function(x) rep(x, n))(r)
}

diag<-rbind(
rep.row(df[1,],59),
rep.row(df[2,],77),
rep.row(df[3,],112),
rep.row(df[4,],76),
rep.row(df[5,],35),
rep.row(df[6,],42),
rep.row(df[7,],47),
rep.row(df[8,],26))

head(diag)
tail(diag)
table(diag)
```

Modelo:

```{r}
m_init <- dmod(~.^1 , data = diag)
m_ad <- stepwise(m_init, criterion = 'aic', details = T,
                     direction = 'forward', type = 'unrestricted')
plot(m_ad)
```


**1.2 Obtén las probabilidades ajustadas (usa *\$fit\$fit*).**

```{r}
m_ad$fit$fit
```


**1.3 Podemos ajustar modelos log-lineales usando modelos lineales generalizados. Para esto, ajusta el modelo correspondiente a la gráfica usando la función glm con familia poisson. Compara las probabilidades ajustadas con las obtenidas en el punto anterior.**

```{r}
df$Times<-NA
df[1,4]<-59
df[2,4]<-77
df[3,4]<-112
df[4,4]<-76
df[5,4]<-35
df[6,4]<-42
df[7,4]<-47
df[8,4] <- 26

mod <- glm(formula = Times ~ Centro + Grado + sup, family = poisson, data = df)
summary(mod)
```


**2. Vimos en una tarea anterior que la única indicación de dependencia entre aceptación y género estaba en un departamento particular (dept A). Construye entonces dos modelos log-lineales: uno para el departamento A y otro para el resto. Explica por qué usar dos modelos es mejor para uno solo para entender estos datos.**

Preparando los dataframes para cada modelo: *ad1* será el modelo para el departamento A y *ad2* para los demás.

```{r}
ad <- read.csv('admisiones.csv')
ad1 <- ad[ad[,4]=='A',-1]
ad2 <- ad[ad[,4]!='A',-1]
ad1$Dept <- factor(ad1$Dept)
ad2$Dept <- factor(ad2$Dept)
```

Departamento A:

```{r}
m_DepA1 <- dmod(~.^1 , data = ad1)
net_DepA1 <- stepwise(m_DepA1, criterion = 'aic', details = T,
                     direction = 'forward', type = 'unrestricted')
plot(net_DepA1)
```

Los demás:

```{r}
m_DepTodos1 <- dmod(~.^1 , data = ad2)
net_DepTodos1 <- stepwise(m_DepTodos1, criterion = 'aic', details = T,
                     direction = 'forward', type = 'unrestricted')
plot(net_DepTodos1)
```

Conviene usar dos modelos distintos porque, como se puede ver en las gráficas de los modelos aprendidos, y como ya habíamos notado antes, la admisión en el departamento A parece sí depender del género mientras que en los demás no. Se puede ver en las gráficas que para el departamento A no existe relación entre el departamento y las variables *Admit* y *Gender*.

Convendría ver la fuerza del arco de cada modelo, para esto, aumentamos el valor de la penalización *k*, el cual, si es más grande, muestra las relaciones más fuertes en las gráficas.

```{r}
m_DepA2 <- dmod(~.^1 , data = ad1)
net_DepA2 <- stepwise(m_DepA2, k = 4*log(nrow(ad1)), details = T,
                     direction = 'forward', type = 'unrestricted')
plot(net_DepA2)

m_DepTodos2 <- dmod(~.^1 , data = ad2)
net_DepTodos2 <- stepwise(m_DepTodos2, k = 4*log(nrow(ad2)), details = T,
                     direction = 'forward', type = 'unrestricted')
plot(net_DepTodos2)
```

Notamos que con mayor penalización, la relación entre *Gender*, *Admit* y *Dept* se rompe en el departamento A mientras que se mantiene en los demás; pero esta relación es de dependencia condicional, es decir, dado el departamento, el género es independiente de la aceptación en la universidad.

**3. Implementa el algoritmo de Modas Condicionales Iteradas para imágenes binarias que vimos en clase.**
**3.1 Construye una frase o dibujo en blanco y negro (puedes usar Word Art) y guardala como imagen (ej. jpeg).**
**3.2 Leela en R y conviertela en una matriz binaria con valores {−1,1}.**
**3.3 Añade ruido cambiando el signo de cada pixel con probabilidad 0.15.**
**3.4 Implementa el algoritmo de modas condicionales iteradas visto en clase para limpiar la imagen (grafica la imagen original, con ruido y después de limpiar).**

```{r}
mask<-readPNG('Mask.png')
mask<-mask[,,3]
mask[mask!=0]=-1
mask[mask==0]=1
image(mask)
```

Añadiendo ruido:

```{r}
noise<-replicate(ncol(mask), runif(nrow(mask)))
mask[noise<.15] <- -mask[noise<.15]
image(mask)
```







