---
title: "Tarea 7 Datos faltantes"
author: "Mario Becerra 124362"
date: "24/03/2015"
output: html_document
---

```{r setup, message=FALSE}
library(dplyr)
library(tidyr)
library(ggplot2)
library(mi)
```


Se usarán los datos de enfermedades del corazón en Sudáfrica, obtenidos del paquete *ElemStatLearn* de R. A estos datos les llamaremos los *datos íntegros*. 

Descripción de las variables:

* sbp: systolic blood pressure
* tobacco: cumulative tobacco (kg)
* ldl: low density lipoprotein cholesterol
* adiposity: a numeric vector
* famhist: family history of heart disease, a factor with levels Absent Present
* typea: type-A behavior
* obesity: a numeric vector
* alcohol: current alcohol consumption
* age: age at onset
* chd: response, coronary heart disease

```{r}
library(ElemStatLearn)
datos <- SAheart
head(datos)
```

Vamos a un programa que resulte en que aproximadamente la mitad de los datos de la variable *ldl* sean faltantes dependiendo de *adiposity* de tal manera que los faltantes sean aleatorios pero no completamente aleatorios, esto es, la probabilidad de que falte *ldl* depende de *adiposity* (MAR pero no MCAR). Llamaremos a estos datos los *datos disponibles*.

El mecanismo de faltantes es que si el valor de *adiposity* es mayor a su media, entonces va a faltar el dato de esta fila en *ldl*.

```{r}
datos$ldl_miss <- datos$ldl
datos$ldl_miss[datos$adiposity > mean(datos$adiposity)] <- NA
sum(is.na(datos$ldl_miss))/nrow(datos)
```

De esta forma, el `r round(sum(is.na(datos$ldl_miss))/nrow(datos)*100, 2)`% de los datos en *ldl_miss* es faltante y depende de la media de *adiposity*.

Realizaremos ahora una regresión de datos completos con los datos disponibles donde *adiposity* es predictor y *ldl* es la variable respuesta.

```{r}
mod1 <- lm(ldl_miss~adiposity, data=datos)
summary(mod1)
```

Compararemos estos resultados con una regresión con los *datos íntegros*.

```{r}
mod2 <- lm(ldl~adiposity, data=datos)
summary(mod2)
```

Vemos que los resultados son consistentes uno con otro. Esto se puede ver de manera gráfica que ambas líneas son prácticamente iguales.

```{r, warning=FALSE}
datos_graf <- datos[,c(3,4,11)] %>% gather(type, value, ldl,ldl_miss)

ggplot(datos_graf, aes(x = adiposity, y = value)) +
  geom_point(aes(x = adiposity, y = value, colour = type), size = 1.5) +
  geom_smooth(aes(x = adiposity, y = value, group = type, color = type), method = "lm", se = TRUE) +
  ylab('ldl')
```

Probemos ahora tomando *ldl* como predictor y *adiposity* como variable respuesta. Primero con los *datos disponibles*.

```{r}
mod3 <- lm(adiposity~ldl_miss, data=datos)
summary(mod3)
```

Ahora con los *datos íntegros*.

```{r}
mod4 <- lm(adiposity~ldl, data=datos)
summary(mod4)
```

Vemos que ahora las *betas* de la regresión no son consistentes y difieren en mayor manera que en los dos modelos anteriores. Esto se puede ver gráficamente a continuación, donde las rectas difieren mucho más que en la gráfica anterior.

```{r, message=FALSE, warning=FALSE}
ggplot(datos_graf, aes(x = value, y = adiposity)) +
  geom_point(aes(x = value, y = adiposity, colour = type), size = 1.5) +
  geom_smooth(aes(x = value, y = adiposity, group = type, color = type), method = "lm", se = TRUE) +
  xlab('ldl')
```

Ahora haremos una imputación estocástica con regresión.

```{r}
datos$ldl_imp_st <- datos$ldl_miss
pred_1 <- predict(mod1, newdata = subset(datos, is.na(ldl_miss)))
datos$ldl_imp_st[is.na(datos$ldl_miss)] <- pred_1 + rnorm(sum(is.na(datos$ldl_miss)), 0, sd = summary(mod1)$sigma)
```

A continuación, se puede ver que hubo mejoría en las estimaciones de la recta con *adiposity* como variable respuesta mediante imputación estocástica con regresión.

```{r}
datos_graf2 <- datos[,c(3,4,12)] %>% gather(type, value, ldl,ldl_imp_st)

ggplot(datos_graf2, aes(x = adiposity, y = value)) +
  geom_point(aes(x = adiposity, y = value, colour = type), size = 1.5) +
  geom_smooth(aes(x = adiposity, y = value, group = type, color = type), method = "lm", se = TRUE) +
  labs(title = "Con imputación estocástica") + ylab('ldl')

ggplot(datos_graf2, aes(x = value, y = adiposity)) +
  geom_point(aes(x = value, y = adiposity, colour = type), size = 1.5) +
  geom_smooth(aes(x = value, y = adiposity, group = type, color = type), method = "lm", se = TRUE) +
  labs(title = "Con imputación estocástica") + xlab('ldl')
```

```{r, message=FALSE, eval=FALSE}
info <- mi.info(datos)
info
info <- update(info, "include", list("ldl_imp_st" = FALSE, "ldl"=FALSE, "ldl_miss"=TRUE))
info
datos_2 <- mi.preprocess(datos)
attr(datos_2, "mi.info")
IMP <- mi(datos_2, n.iter = 100)
save(IMP, file='IMP.Rdata')
```

```{r}
load('IMP.Rdata')
plot(IMP)
IMP.dat <- mi.data.frame(IMP, m = 1)

temp <- IMP.dat[,c(4,11)] 
temp$ldl <- datos$ldl
datos_graf3 <- temp %>% gather(type, value, ldl,ldl_miss)

ggplot(datos_graf3, aes(x = adiposity, y = value)) +
  geom_point(aes(x = adiposity, y = value, colour = type), size = 1.5) +
  geom_smooth(aes(x = adiposity, y = value, group = type, color = type), method = "lm", se = TRUE) +
  labs(title = "Con imputación estocástica (MI)") + ylab('ldl')

ggplot(datos_graf3, aes(x = value, y = adiposity)) +
  geom_point(aes(x = value, y = adiposity, colour = type), size = 1.5) +
  geom_smooth(aes(x = value, y = adiposity, group = type, color = type), method = "lm", se = TRUE) +
  labs(title = "Con imputación estocástica (MI)") + xlab('ldl')
```






