---
title: "10-Tarea"
author: "Andreu Boada de Atela"
date: "March 29, 2015"
output: html_document
---

```{r, echo = FALSE, results='hide', message=FALSE, warning=FALSE}
lapply(c('tidyr','ggplot2','Hmisc','reshape2','glmnet','Rgraphviz','igraph','gRain','bnlearn','arm','vcd','RColorBrewer','ROCR','lubridate','stringr','dplyr','plyr'), require, character.only=T)
setwd("~/Dropbox/MULTIVARIADA/10-Tarea")
Sys.setlocale('LC_ALL','en_US.utf-8')
options(digits=4)
```


# Ejercicio 1

```{r}
library(ggplot2)
set.seed(280572)
N <- 1000
n <- sum(rbinom(N, 1, 0.7))

x_1 <- rnorm(N - n, 0, 1)
x_2 <- rnorm(n, 2, 0.5)
qplot(c(x_1, x_2))
```

### Con optim:

```{r}
crearLogLike <- function(x){
  logLike <- function(theta){
    pi <- exp(theta[1]) / (1 + exp(theta[1]))
    mu_1 <- theta[2]
    mu_2 <- theta[3]
    sigma_1 <- exp(theta[4])
    sigma_2 <- exp(theta[5])
    sum(log(pi*dnorm(x, mu_1, sd=sigma_1)+(1-pi)*dnorm(x,mu_2,sd=sigma_2)))
  }
  logLike
}
x <- c(x_1,x_2)
loglik <- crearLogLike(x)
system.time(salida <- optim(c(0.5,0,0,1,1), 
                            loglik, control = list(fnscale=-1)))
exp(salida$par[1]) / (1 + exp(salida$par[1]))
salida$par[2:3]
exp(salida$par[4:5])
```

## Con EM

```{r}
em <- function(theta, x){
  # Entrada: theta.gorro y datos
  # Salida: función de theta (esperada)
  n <- length(x)
  gamma <- mat.or.vec(n,1) # inicializar vector de gammas
  for(i in 1:n){ # estimacion de gammas
    aux <- theta[5] * dnorm(x[i],theta[1],sqrt(theta[3]))
    aux2 <- (1-theta[5])*dnorm(x[i],theta[2],sqrt(theta[4]))
    gamma[i] <- aux / (aux + aux2)
  }
  
  # Se evalua la verosimilitud
  vec <- mat.or.vec(n,1)
  for(i in 1:n){
    vec[i] <- log(theta[5]*dnorm(x[i],theta[1],sqrt(theta[3]))  + (1 - theta[5])*dnorm(x[i],theta[2],sqrt(theta[4])))
  }
  fun_eval0 <- sum(vec)
  
  # Estimacion de pi (pi^hat)
  theta[5] <- (1/n)*sum(gamma)
  # Estimacion de mu_1 (mu_1^hat)
  theta[1] <- (sum(gamma*x))/(sum(gamma))
  # Estimacion de mu_2 (mu_2^hat)
  theta[2] <- (sum((1-gamma)*x))/(sum(1-gamma))
  # Estimacion de sigma_1^2
  theta[3] <- (sum(gamma*(x-theta[1])^2))/(sum(gamma))
  # Estimacion de sigma_2^2
  theta[4] <- (sum((1-gamma)*(x-theta[2])^2))/(sum(1-gamma))
  
  # Evalua verosimilitud
  vec <- mat.or.vec(n,1)
  for(i in 1:n){
    vec[i] <- log(theta[5]*dnorm(x[i],theta[1],sqrt(theta[3]))  + (1 - theta[5])*dnorm(x[i],theta[2],sqrt(theta[4])))
  }
  fun_eval <- sum(vec)
  
  # convergencia
  while(abs(fun_eval - fun_eval0) > 1e-6){
    for(i in 1:n){ # estimacion de gammas
      aux <- theta[5] * dnorm(x[i],theta[1],sqrt(theta[3]))
      aux2 <- (1-theta[5])*dnorm(x[i],theta[2],sqrt(theta[4]))
      gamma[i] <- aux / (aux + aux2)
    }
    theta[5] <- (1/n)*sum(gamma) # pi
    theta[1] <- (sum(gamma*x))/(sum(gamma)) # mu_1
    theta[2] <- (sum((1-gamma)*x))/(sum(1-gamma)) # mu_2
    theta[3] <- (sum(gamma*(x-theta[1])^2))/(sum(gamma)) # sigma_1
    theta[4] <- (sum((1-gamma)*(x-theta[2])^2))/(sum(1-gamma)) # sigma_2
    
    # Evaluacion de verosimilitud
    vec <- mat.or.vec(n,1)
    for(i in 1:n){
      vec[i] <- log(theta[5]*dnorm(x[i],theta[1],sqrt(theta[3]))  + (1 - theta[5])*dnorm(x[i],theta[2],sqrt(theta[4])))
    }
    fun_eval0 <- fun_eval
    fun_eval <- sum(vec)
  }
  return (theta)
}

theta <- c(0.5,3,1,1,0.5)
system.time(theta.n <- em(theta,x))
# pi = 0.3
theta.n[5]
# mu_1 = 0
theta.n[1]
# mu_2 = 2
theta.n[2]
# sigma_1 = 1
sqrt(theta.n[3])
# sigma_2 = 0.5 
sqrt(theta.n[4])
```

# Ejercicio 2

Utilizaremos las siguientes variables de los datos HELP: en la calle o refugio los últimos 180 días (homeless), puntaje CESD mayor a 20, recibió tratamiento por abuso de sustancias (satreat), ligado a cuidados primarios (linkstatus). Crea conglomerados usando poLCA.


Lectura de datos:
```{r}
library(poLCA)
help <- read.csv('help.csv')
```

```{r}
table(help$homeless)
```

```{r}
help$cesd20 <- 1*(help$cesd > 20)
table(help$cesd20)
```

Recibió tratamiento por abuso de sustancias:

```{r}
table(help$satreat)
```

Ligado a ciudadanos primarios:

```{r}
table(help$linkstatus)
```

El objetivo es crear conglomerados a partir de estas 4 variables:

```{r}
f <- cbind(homeless, cesd20, satreat, linkstatus) ~ 1
tabla <- dplyr::select(help,homeless,cesd20,satreat,linkstatus)
tabla <- tabla[complete.cases(tabla),]
tabla <- tabla %>%
  dplyr::mutate_each(funs(factor)) %>%
  data.frame
str(tabla)
```

Modelo:

```{r}
net_obs <- hc(tabla,  score='aic')
graphviz.plot(net_obs)
```


```{r}
mod <- poLCA(f, tabla, nclass = 3, verbose = FALSE) 
mod$aic
```

Es mejor el modelo de tres clases latentes.

```{r}
tabla$pred_class <- factor(mod$predclass)
str(tabla)
```

Modelo de clases latentes:

```{r}
net_obs_clases <- hc(tabla,  score='bic')
graphviz.plot(net_obs_clases)
```

