---
title: "Ejercicio Modelos Jerárquicos"
author: "Mario Becerra C"
date: "13/05/2015"
output: html_document
---

Implementaremos varios modelos en JAGS, la base de datos que usaremos contiene información de mediciones de radón (activity) y del suelo en el que se hicieron las mediciones (floor = 0 casas con sótano, floor = 1 casas sin sótano), las mediciones corresponden a 919 hogares muestreados de 85 condados de Minnesota. El objetivo es construir un modelo de regresión en el que la medición de radón es la variable independiente y el tipo de suelo es la covariable.

```{r}
library(R2jags)
```


```{r}
load('radon.RData')
radon.2$stfips2 <- radon.2[,5]
radon.2[,5] <- NULL
radon.2$activity2 <- log(radon.2$activity + 0.1)
head(radon.2)
```

1) Iniciaremos con un modelo de regresión de unidades iguales, este modelo ignora la variación en los niveles de radón entre los condados.

```{r}
mod1 <- lm(activity2~floor, data=radon.2)
summary(mod1)
modelo1 <- 'model{
  for(i in 1:N){
    y[i]~dnorm(y.hat[i],tau.y)
    y.hat[i]<-a+b*x[i]
  }
  a~dnorm(0,0.0001)
  b~dnorm(0,0.0001)
  tau.y<-pow(sigma.y,-2)
  sigma.y~dunif(0,100)
}'
cat(modelo1, file = 'modelo1.modelo')

N=nrow(radon.2)
activity2 <- radon.2$activity2
floor <- radon.2$floor

jags.data <- list("floor", "activity2", "N")


jags.inits <- function(){
  list("alpha" = runif(1),
    "mu" = runif(1), 
    "lambda" = runif(N))
}
# debemos especificar también el nombre de los parámetros que vamos a guardar
jags.parameters <-  c("alpha","mu","lambda")
# Y usamos la función jags (más adelante discutiremos los otros parámetros de 
# la función)
jags.fit <- jags(data = jags.data, inits = jags.inits, 
  model.file = "modelo1.modelo", parameters.to.save = jags.parameters,
  n.chains = 2, n.iter = 50) 
```

2) Después pasamos a un modelo de unidades independientes, en este simplemente incluímos indicadoras a nivel condado.

```{r}

```



