---
title: 'Tarea 2'
author: "Mario Becerra"
date: "Enero 2015"
output:
  pdf_document:
  css: estilos.css
theme: spacelab
---
  
```{r setup, include=FALSE}

library(igraph)
library(dplyr)
library(bnlearn)
library(gRain)
set.seed(124362)
options(digits=2)
```

Definamos una red bayesiana donde la variable de interés es si una persona paga o no paga un crédito. Esta variable depende del origen del acreedor (norte, sur o centro de la ciudad), de si trabaja o no, y de su edad. Asimismo, el que trabaje o no depende de si estudia o no. Esto se puede ver gráficamente a continuación:

```{r}
gr <- graph(c(1,2,3,2,4,2,5,4))
plot(gr,
     vertex.label = c('origen', 'paga', 'edad', 'trabaja', 'estudia'), 
     vertex.size = 30, vertex.color = 'salmon', vertex.label.cex = 1.2,
     vertex.label.color = 'gray40', vertex.frame.color = NA, asp = 0.5, 
     edge.arrow.size = 1)
```

La distribución conjunta $\mathbb{P}(es, t, o, p, ed)$ se puede obtener con la factorización $\mathbb{P}(p \vert o, ed, t) \mathbb{P}(t \vert es) \mathbb{P}(es) \mathbb{P}(o) \mathbb{P}(ed)$.

Definimos ahora las probabilidades.

```{r}
estudia <- c('No', 'Sí')
p_estudia<- data.frame(estudia = factor(estudia, levels= c("No", "Sí")), 
                       prob_es = c(0.3, 0.7))

edad <- c('Adolescente', 'Adulto', 'Viejo')
p_edad <- data.frame(edad = factor(edad), 
                     prob_ed = c(0.3, 0.5, 0.2))

origen <- c('Norte', 'Sur', 'Centro')
p_origen <- data.frame(origen = factor(origen), 
                       prob_o = c(0.3, 0.5, 0.2))

trabaja <- c('No', 'Sí')
niveles_trabaja <- expand.grid(estudia=estudia, trabaja=trabaja)
p_trabaja_es <- data.frame(niveles_trabaja, prob_t=NA)
p_trabaja_es$prob_t[1:2] <- c(0.4,0.7 )
p_trabaja_es$prob_t[3:4] <- 1 - p_trabaja_es$prob_t[1:2]

paga <- c('Sí', 'No')
p_paga_o_ed_t <- data.frame(expand.grid(origen=origen, edad=edad, trabaja=trabaja, paga=paga), prob_oedt=NA)
p_paga_o_ed_t$prob_oedt[1:18] <- runif(18) #Para simplificar cálculos
p_paga_o_ed_t$prob_oedt[19:36] <- 1 - p_paga_o_ed_t$prob_oedt[1:18]
```

De esta forma tenemos que la probabilidades marginales  $\mathbb{P}(es)$, $\mathbb{P}(o)$ y $\mathbb{P}(ed)$ son:

```{r}
p_estudia
p_edad
p_origen
```

La condicional de \textit{trabaja} dado si estudia o no, $\mathbb{P}(t \vert es)$ es:
Mario tiene pulgas.
```{r}
p_trabaja_es
```

La condicional de \textit{paga} dado si trabaja, su origen y su edad, $\mathbb{P}(p \vert o, ed, t)$ es:
```{r}
p_paga_o_ed_t
```

Con esta información podemos calcular la conjunta explícitamente para cada nivel.
```{r}
p_1 <- inner_join(p_trabaja_es, p_estudia)
p_2 <- inner_join(p_1, p_paga_o_ed_t)
p_3 <- inner_join(p_2, p_edad)
p_conj <- inner_join(p_3, p_origen)
p_conj$prob <- p_conj$prob_t * p_conj$prob_es * p_conj$prob_o * p_conj$prob_oedt * p_conj$prob_ed
p_conj<-as.data.frame(apply(p_conj, 2, factor))
p_conj
```

Ahora construiremos la red bayesiana con el paquete \textbf{bn\_learn}.

```{r}
graf <- empty.graph(c('estudia', 'trabaja', 'origen', 'edad', 'paga'))
arcs(graf) <- matrix(c('origen', 'paga', 'trabaja', 'paga', 'edad', 'paga', 'estudia', 'trabaja'), ncol = 2, byrow = T)
plot(graf)

modelo <- bn.fit(graf, data = data.frame(p_conj[, c('trabaja', 'estudia', 'paga', 'edad', 'origen')]))
```

Ahora asignamos las probabilidades condicionales correctas, pues \textbf{bn\_learn} asigna $0.5$ de origen a las marginales.

```{r}
tab_1 <- table(p_conj$estudia)
tab_1[c(1, 2)] <- p_estudia[,2]
modelo$estudia <- tab_1
modelo$estudia

tab_1 <- table(p_conj$origen)
tab_1[c(1:3)] <- p_origen[,2]
modelo$origen <- tab_1
modelo$origen

tab_1 <- table(p_conj$edad)
tab_1[c(1:3)] <- p_edad[,2]
modelo$edad <- tab_1
modelo$edad

tab_1 <- xtabs(prob_t ~ trabaja + estudia, data = p_trabaja_es)
modelo$trabaja <- tab_1
modelo$trabaja

levels(p_paga_o_ed_t$origen) <- levels(p_conj$origen)
levels(p_paga_o_ed_t$paga) <- levels(p_conj$paga)
levels(p_paga_o_ed_t$trabaja) <- levels(p_conj$trabaja)
levels(p_paga_o_ed_t$edad) <- levels(p_conj$edad)
tab_1 <- xtabs(prob_oedt ~ paga + trabaja + origen + edad , data = p_paga_o_ed_t)
modelo$paga <- tab_1
modelo$paga
```

Ahora vamos a hacer unos \textit{queries} con nuestra red.

```{r}
comp <- compile(as.grain(modelo))
querygrain(comp)
query_1 <- setEvidence(comp, nodes = c('estudia'), 
  states = c('No'))
querygrain(query_1)
```

Exportarlo a formato \textit{.net} para abrir en \textit{SAMIAM}.

```{r}
write.net(file = './02-Tarea2-modelo.net', modelo)
```





